【裁判字號】    89,苗簡,400
【裁判日期】    890829
【裁判案由】    清償借款
【裁判全文】
臺灣苗栗地方法院民事簡易判決  八十九年度苗簡字第四○○號
    原      告  信益陶瓷工業股份有限公司
    法定代理人  甲○○
    訴訟代理人  湯昇章
    送達代收人  王勝和律師
    被      告  乙○○      住.
右當事人間請求清償借款事件，本院判決如左：
    主      文
原告之訴駁回。
訴訟費用由原告負擔。
    事實及理由
一、原告之聲明：被告應給付原告新台幣（下同）十九萬零二百九十一元，及自民國
    八十九年二月二日起至清償日止，按年息百分之五計算之利息。
二、事實摘要：
    原告主張：被告乙○○前於原告公司任職，於在職期間溢領公司薪資十九萬零二
    百九十一元，並於八十六年十二月二日立下欠款證明書，表明願於同年月三十一
    日前返還，詎其迄未清償，為此訴請被告返還前開款項等語。被告則以：其於原
    告公司任職期間，該公司法定代理人甲○○為國民大會代表，委請被告兼任助理
    之職，並將被告薪資帳戶號碼提供予國民大會，系爭款項為國民大會於被告任職
    期間所匯入被告帳戶內之助理薪資，每月金額為四萬七千元，並非自原告公司所
    受領，至原告所提欠款證明書係其於被告離職後始要求被告書立，實並無溢領薪
    資或返還之問題等語資為抗辯。
三、法院之判斷：
（一）按民法第一百七十九條所定之不當得利，須以無法律上之原因而受利益，致他
      人受損害為成立要件，倘所受利益係有法律上之原因，或未致他人受有損害，
      即與不當得利之情形有間。本件原告主張被告於任職公司期間溢領薪資十九萬
      零二百九十一元云云，雖據提出被告所簽立之職工誓約保證書、誓約書、欠款
      證明書影本各一份為證，惟被告辯稱其於原告公司任職期間，該公司法定代理
      人甲○○為國民大會代表，委請被告兼任助理之職，系爭款項為國民大會於被
      告任職期間所支付被告之助理薪資，並非自原告公司所受領，至原告所提欠款
      證明書係其於被告離職後始要求被告書立，實並無溢領原告公司薪資而受有不
      當得利之事等情，業據其提出國民大會助理識別證、被告任職原告公司之薪資
      帳戶即第一商業銀行活期儲蓄存款存摺影本各一份為證，並為原告所不爭執（
      見本院八十九年八月十五日言詞辯論筆錄），被告所辯應堪信為真實。前開款
      項十九萬零二百九十一元既係被告擔任國民大會助理期間，由國民大會所支付
      之薪資，則原告公司從未給付前開款項予被告，並未因此受有損害，應無何等
      請求返還之權利可言，與前揭不當得利之成立要件已有未合，況被告既因擔任
      國民大會助理而領取系爭薪資款項，其受領前開款項即有法律上之原因，而與
      前揭法條所定不當得利之情形有間。
（二）綜上所述，原告主張依不當得利之法律關係，請求被告返還前開溢領薪資款項
      十九萬零二百九十一元及遲延利息，於法無據，應予駁回。
四、據上論結，本件原告之訴為無理由，依民事訴訟法第四百三十六條第二項、第七
    十八條，判決如主文。
中      華      民      國    八十九    年      八      月    二十九    日
                                  臺灣苗栗地方法院苗栗簡易庭
~B法      官  邱光吾
右為正本係照原本作成。
如對本判決上訴，須於判決送達後二十日內向本院提出上訴狀。
~B法院書記官  劉秋雯
中      華      民      國    八十九    年      八      月    二十九    日


司法院資訊處製作；財團法人民間司法改革基金會備份。
